臺灣高等法院民事判決　九十一年度訴字第三四號
　　原　　　告　丙○○
　　法定代理人　黃茂全
　　原　　　告　甲○○
　　法定代理人　許勝棋
　　　　　　　　李成功
　　被　　　告　乙○○
右當事人間侵權行為損害賠償事件，原告於刑事訴訟程序附帶提起民事訴訟請求損害
賠償事件，由刑事庭裁定移送前來，本院判決如左：
    主    文
被告應給付原告丙○○新臺幣壹佰貳拾肆萬肆仟肆佰參拾參元，給付原告甲○○新台
幣壹拾參萬伍仟柒佰伍拾壹元，及均自民國九十一年八月二日起至清償日止，按週年
利率百分之五計算之利息。
原告丙○○、甲○○其餘之訴及假執行之聲請均駁回。
訴訟費用由被告負擔百分之二十八，餘由原告丙○○負擔百分之八，原告甲○○負擔
百分之負擔六十四。
    事    實
壹、原告方面：
一、聲明：
    (一)被告應給付原告丙○○新台幣（下同）三百六十五萬六千七百五十五元，給付
      原告甲○○五十三萬五千七百五十一元，及均自請訴狀繕本送達之翌日起，至
      清償日止，按年息百分之五計算之利息。
    (二)願供擔保，請准宣告假執行。
二、陳述：
    (一)被告於民國（下同）八十九年十月十九日零時廿分許，因在新竹縣芎林鄉友人
      家服用酒類，且達不能安全駕駛動力交通工具狀態，經檢驗其酒精值達一‧○
      三，仍貿然駕駛車牌ＸＦ─○九三五號自小客車，沿竹林大橋往竹東方向行駛
      ，行經竹林大橋與北興路引道口欲左轉北興路時，疏未開車燈及未注意車前狀
      況，未等候左轉綠燈號誌即違規左轉，撞擊騎乘車號ＨＰＦ─八二五重型機車
      原告甲○○頭部外傷，兩側股骨幹骨折、左鎖骨骨折、左腳趾骨折，原告丙○
      ○則受有顱內出血，併右臉顏面神經麻痺、右下肢脛腓骨骨折併血管斷裂之傷
      害。詎被告駕車肇事後，竟未下車救助傷患，隨即駕車駛離現場，嗣經路人向
      適巧行經該處之員警陳建明、秋政雄報告，員警乃在後追捕，並於離車禍現場
      約一百五十至二百公尺左右查獲，嗣經臺灣高等法院判決在案。
    (二)原告依民法第一百九十三條第一項、第一百九十五條第一項，請求被告賠償金
      額如左：
    Ａ、原告丙○○部分；
      1.支出醫藥及增加生活上需要之費用：六十五萬六千七百五十五元。
　　　2.精神賠償：三百萬元。
    Ｂ、原告甲○○部分：
      1.支出醫藥及增加生活上需要之費用：三萬五千七百五十一元。
      2.精神賠償：五十萬元。
    (三)對被告抗辯所為陳述：
      1.原告甲○○依號誌行駛，並無違反交通規則。被告指摘原告甲○○以機車猛
        烈撞擊被告所駕駛自小客車，並未提供客觀檢測依據可資參酌。
      2.目前公私立醫院不負責病患看護事宜，此為醫療界眾所皆知之事，被告要求
        醫院提出證明，實與經驗法則暨社會現實有違。
      3.醫療耗材之估價單，本屬一般慣常使用之求償證明，不能認係非正式收據。
        況本件涉訟已久，再循原廠商提供其他形式收據顯有困難。
貳、被告方面：
一、聲明：
    (一)駁回原告之訴。
    (二)如受不利之判決，被告願供擔保，請准宣告免為假執行。
二、陳述：
    (一)本件被告係駕駛自用小客車沿新竹縣竹林大橋由芎林鄉往竹東鎮（即由北向南
      ）行駛，而原告丙○○係坐在原告甲○○所騎乘重型機車後座，由新竹縣竹林
      大橋由竹東鎮往芎林鄉（即由南向北）行駛，兩人在竹林大橋與北興路引道口
      交叉路口時發生車禍，被告自小客車車身前右側嚴重凹損，重型機車車頭全毀
      ，可見本件車禍應係原告甲○○騎乘機車猛烈撞擊被告自小客車車前右側，此
      有本院刑事庭認定結果可證。況依刑事卷內事故現場圖車禍發生地點，被告於
      該路段左轉時，是九十度左轉前進，速度不會很快，被告左轉行駛到原告機車
      行駛方向與對向車道分道位置始發生車禍，可見本件車禍係原告甲○○應有疏
      於注意車前狀況之過失行為。從而，原告甲○○既有過失，則乘客原告丙○○
      依民法第二百廿四條、最高法院七十四年度台上字第一一七○判例，亦應負過
      失責任，請求依過失責任比例，酌減被告應負賠償金額。
    (二)關於原告請求醫療費部分：
      1.原告丙○○請求看護費四十一萬四千元、原告甲○○請求看護費二萬一千元
        ，則因兩人均在長庚醫院治療，何以無醫院證明或正式收據，僅有個人收據
        ？顯不足為證。
      2.原告丙○○請求醫療耗材費用，每日一百廿二元，共一百零二天，總計一萬
        二千四百十四元，及復健來回車資，每回五百元，來回卅八次，總計一萬九
        千元部分，均無收據。顯無理由。
    (三)關於原告請求精神賠償費用部分：被告高工畢業，以打工舖柏油路領取工資，
      不固定上班，一天工資一千兩百元，每月僅二萬餘元薪資，且有年邁父親須扶
      養，況被告現在仍在監服刑，已無工作，請酌減相當數額。
       理      由
一、本件原告起訴主張：被告於八十九年十月十九日零時廿分許，因在新竹縣芎林鄉
　　友人家服用酒類，且達不能安全駕駛動力交通工具狀態，經檢驗其酒精值達一‧
　　○三，仍貿然駕駛車牌ＸＦ─○九三五號自小客車，沿竹林大橋往竹東方向行駛
　　，行經竹林大橋與北興路引道口欲左轉北興路時，疏未開車燈及未注意車前狀況
　　，未等候左轉綠燈號誌即違規左轉，撞擊騎乘車號ＨＰＦ─八二五重型機車原告
　　甲○○頭部外傷，兩側股骨幹骨折、左鎖骨骨折、左腳趾骨折，原告丙○○則受
　　有顱內出血，併右臉顏面神經麻痺、右下肢脛腓骨骨折併血管斷裂之傷害。詎被
　　告駕車肇事後，竟未下車救助傷患，隨即駕車駛離現場，嗣經路人向適巧行經該
　　處之員警陳建明、秋政雄報告，員警乃在後追捕，並於離車禍現場約一百五十至
　　二百公尺左右查獲，嗣經臺灣高等法院判決在案。原告依民法第一百九十三條第
　　一項、第一百九十五條第一項，請求被告賠償原告丙○○醫療及增加生活上需要
　　之費用六十五萬六千七百五十五元，及精神賠償三百萬元合計為三百六十五萬六
　　千七百五十五元。賠償原告甲○○醫療及增加生活上需要之費用三萬五千七百五
　　十一元，及精神賠償五十萬元，總計五十三萬五千七百五十一元等情。
二、被告則以：本件車禍事故，原告甲○○有過失猛烈撞擊被告自小客車車前右側，
    則乘客原告丙○○依民法第二百廿四條、最高法院七十四年度台上字第一一七○
    判例，亦應負過失責任，求為過失責任比例，酌減被告應負賠償金額等語資為抗
    辯。
三、原告主張被告於八十九年十月十九日零時廿分許，因在新竹縣芎林鄉友人家服用
    酒類，且達不能安全駕駛動力交通工具狀態，經檢驗其酒精值達一‧○三，仍貿
    然駕駛車牌ＸＦ─○九三五號自小客車，沿竹林大橋往竹東方向行駛，行經竹林
    大橋與北興路引道口欲左轉北興路時，疏未開車燈及未注意車前狀況，未等候左
    轉綠燈號誌即違規左轉，撞擊騎乘車號ＨＰＦ─八二五重型機車原告甲○○頭部
    外傷，兩側股骨幹骨折、左鎖骨骨折、左腳趾骨折，原告丙○○則受有顱內出血
    ，併右臉顏面神經麻痺、右下肢脛腓骨骨折併血管斷裂之傷害。詎被告駕車肇事
    後，竟未下車救助傷患，隨即駕車駛離現場，嗣經路人向適巧行經該處之員警陳
    建明、秋政雄報告，員警乃在後追捕，並於離車禍現場約一百五十至二百公尺左
    右查獲，被告所涉過失傷害罪亦經本院刑事庭判處一年五月罪刑確定等情，已據
    原告於刑事案警訊、偵查、原法院刑事庭審理時指訴甚詳，並經本院調閱台灣新
    竹地方法院九十年度交訴字第一○號、本院九十年度上訴字第三八○三號刑事卷
    查明屬實，復有道路交通事故調查表、現場照片、驗傷診斷書等附於上開刑事卷
    可稽（見台灣新竹地方法院檢察署八十九年度偵字第五九八三號卷附之新竹縣警
    察局竹東分局偵查卷）。被告對於發生車禍及致原告等受有上述傷害之事實固不
    爭執，雖否認伊有何過失，並辯稱：本件車禍事故，原告甲○○有過失猛烈撞擊
    被告自小客車車前右側云云。
四、惟查被告於前揭時地未開車燈駕車肇事，致告訴人甲○○、被害人丙○○受傷，
    並肇事逃逸之事實，已據原告甲○○於刑案審理中指訴綦詳，核與目擊證人林士
    軒於上開刑事偵審中、張家維於偵訊中，及其二人於本院刑事庭調查中證述：被
    告汽車未開車燈、肇事逃逸之情節相符，並經證人即新竹縣警察局竹東分局警備
    隊警員陳健民、秋政雄於刑事偵審中，及本院刑事庭調查中證述：被告未開車燈
    、肇事逃逸，嗣經伊等駕車追捕、攔停等情相符，且有道路事故調查報告表、車
    籍資料、現場照片七幀、車損照片七幀在卷可稽（見台灣新竹地方法院檢察署八
    十九年度偵字第五九八號偵查卷第八頁、第十二頁至第十六頁）足參。又原告甲
    ○○、丙○○分別受上述傷害乙節，復有長庚紀念醫院林口醫學中心出具之診斷
    證明書、病歷、國民醫院出具之診斷證明書、長庚紀念醫院九十年五月七日（九
    ０）長庚院法字第０三五０號、同字第０三四九號函等附卷足憑（見上開偵查卷
    第十頁、第三十六頁、台灣新竹地方法院九十年度交訴字第一○號卷第十一頁至
    第十四頁、第三十五頁、第三十六頁）。又證人即現場處理警員邱華亮於台灣新
    竹地方法院刑事庭審理中證稱：八十九年車禍發生時，現場為一Ｔ字型路口，被
    告駕車之行進方向即芎林往竹東方向，燈光號誌順序是「直行箭頭綠燈」─「直
    行箭頭綠燈、左轉箭頭綠燈併存」─「紅燈」；而告訴人  (即原告)行車方向即
    竹東往芎林方向，燈光號誌號順序為「圓型綠燈」─「紅燈」─「紅燈」等語（
    見上開一審卷第一０一頁）；證人即隨行在後騎乘另部機車之林士軒於檢察官偵
    查中證稱：伊騎機車在甲○○機車後面約十公尺，當時伊等全在竹林大橋上，看
    綠燈還有二十幾秒，就趕緊過去，當時還沒有轉換成轉彎燈號，而且對方未開燈
    ，對方轉彎之速度很快等詞（見上述偵查卷第四十四頁反面、第四十五頁）；於
    上開一審調查中復證稱：「我們是從竹東往芎林方向，是由朝陽路上了竹林大橋
    直行，甲○○是與左轉北興路的汽車發生車禍。」、「（這個路口是）三時相，
    對向是紅燈、直行綠燈、左轉綠燈，我們方向是綠燈、紅燈、紅燈右轉。」、「
    （我們通行時是）圓形綠燈。」、「有親眼看到（對方汽車沒有開大燈）。」等
    語（見上開一審卷第九十六頁、第九十七頁）；證人即警員秋政雄於上述刑事偵
    查中結稱：伊等將被告之車攔下時，車燈未開等詞（見上述偵查卷第五十八頁）
    ；參以原告甲○○於上述刑事警訊中指稱：當時伊等之方向是綠燈，還有二十五
    秒，伊繼續向前行，約經過路口二分之一時，即為未開車頭燈之小客車撞到，對
    方未開車頭燈，亦未鳴喇叭云云（見上述偵查卷第三十九頁反面、第四十頁），
    於檢察官偵查中復指稱：「我們在竹林大橋上時是綠燈直行，沒有看見對方車子
    就撞到，因他沒有開車燈。」云云（見上述偵查卷第四十六頁），於上述刑事一
    審審理中指稱：「（肇事路口燈號是幾時相？）三時相。第一是均為綠燈，第二
    是我方向紅燈，對向是左轉燈，第三是均為紅燈。」等語（見上述刑事一審卷第
    三十二頁）。足見本件被告駕車行經前開肇事處時，不惟未開車前燈，且於原告
    行進方向為綠燈，被告行進方向僅為直行箭頭綠燈，尚未顯示左轉箭頭綠燈號誌
    前，即冒然駕車左轉北興路引道，是以被告駕車轉彎時，並未遵守該交岔路口燈
    光號誌之事實明甚。至被告空言辯稱：有開車燈云云，惟查，原告、目擊證人、
　　追捕被告之警員均指訴、結證稱：被告未開車燈之情，是認被告上開所辯，無足
　　採信。
五、況本件車禍經送台灣省竹苗區車輛行車事故鑑定委員會鑑定結果，認定：「一
    、乙○○酒精濃度過量，且未開大燈駕駛自小客車，又未依號誌指示行駛為肇事
    原因。二、甲○○駕駛重機車無肇事原因，但無照駕車有違規定。」，此有該委
    員會九十一年一月二十一日竹鑑字第九一０一四六號函暨所附鑑定意見書在卷可
    查（見上述本院刑事卷第五十六頁）；被告則以原告甲○○無照駕駛及超速而認
    甲○○亦與有過失而請求送覆議，經查：
(一)本件被害人甲○○固係無駕駛執照而駕駛重型機車，惟本件車禍之發生，係因被
    告未遵守燈號標誌而冒然左轉，且未開車前大燈及因喝酒酒精濃度過量所致，與
    被害人之無照駕駛無關，要難認其因之與有過失。
(二)依據現場車禍發生後之血跡及散落之碎片等均在被害人之行車路線上成直線分佈
    ，被害人甲○○之機車倒地位置在散落之碎片之前，且血跡與散落之碎片相距有
    八點七公尺（見上述偵查卷第八頁之道路交通事故調查報告表），及被害人甲○
    ○之機車正面車頭嚴重撞毀，及被告之自小客車係右前側之葉子板嚴重撞毀，右
    前擋風玻璃窗亦撞破，其車前正面部分無碰撞之痕跡（見上述偵查卷之第十五頁
    、第十六頁之相片），足見被告之小自客車係於左轉時，為甲○○之重機車高速
    撞擊右前側之葉子板等後，被害人身體向前飛出落地甚明。
(三)按汽車駕駛人飲酒後其吐氣所含酒精成份超過每公升零點二五毫克以上，不得駕
    車；汽車行駛時，夜間應使用燈光；汽車行駛至交岔路口，其行進、轉彎，應遵
    守燈光號誌，道路交通安全規則第一百十四條第二款、第一百零九條第一款、第
    一百零二條第一款分別定有明文。本案被告因飲酒後其吐氣所含酒精成份已達每
    公升一點零三毫克，已如前述，其應注意其飲酒過量致反應能力遲緩，及上開道
    路交通安全規則之規定，且依道路交通事故調查報告表載明，當時天晴、夜間有
    照明、路面乾燥、無缺陷、道路無障礙物、視距良好等情形，其並無不能注意之
    情事，詎其仍酒醉駕車、疏未打開車燈、及未等候顯示左轉箭頭綠燈號誌，即貿
    然左轉北興路引道，致發生車禍，被害人甲○○及丙○○二人因之受傷，且被害
    人等之受傷與被告之過失行為間皆具有相當因果關係，自堪認定。
六、按又故意或過失，不法侵害他人之權利者，負損害賠償責任；又不法侵害他人之
    身體、健康、名譽或自由者，被害人雖非財產上之損害，亦得請求賠償相當之金
    額；民法第一百八十四條第一項前段、第一百九十五條第一項前段著有明文。本
    件被告因過失發生車禍，致原告受傷之行為，既經認定，被告等對原告因而所受
    之損害，自應負賠償責任。茲所應審酌者，為原告所得請求被告賠償之金額，爰
    分述如左：
Ａ、原告丙○○部分；
(一)醫藥費、看護費、醫藥耗材、救護車、計程車之支出部分：
    原告丙○○主張其因傷治療支付醫藥費、看護費、醫藥耗材費、救護車費、往返
    醫院之計程車支出等，計六十五萬六千七百五十五元，並提出長庚醫院診斷證明
    一份及醫藥費收據二十五張、看護費收據二張、估價單一張、救護車收據一張、
    計程車資收據三十八張為證。惟查關於原告丙○○主張醫藥耗材每日支出一百二
    十二元，計一萬二千四百四十四元部分，其中僅提出一百二十二元估價單一份，
    其餘則均無任何收據或估價單以玆證明，且為被告所否認，原告丙○○復未能舉
    證以明之，自難認其此部份之支出為真實，是原告關於無單據部分之醫藥耗材費
    一萬二千三百二十二元之請求，即屬無據，不應准許。其他關於醫藥費、看護費
    、醫藥耗材、救護車、計程車之支出，合計六十四萬四千四百三十三元，依原告
    丙○○所受傷害及收據所載治療別號及內容觀之，自屬治療上之必要費用，及因
    治療所支出之交通費，應予准許。
(二)精神慰撫金部分：
    原告丙○○主張其因此次受傷，受有顱內出血，併右臉顏面神經麻痺、右下肢脛
    腓骨骨折併血管斷裂之傷害，開顱手術，受傷嚴重，精神痛苦萬分，故請求被告
    賠償精神慰撫金，固無不合。惟經查原告丙○○目前就學中，其因此次車禍治療
    ，學業中斷，其因受此傷害，肉體、精神確受極大痛若，本院斟酌實際情況，及
    兩造之身分、地位、經濟能力等，認為原告丙○○請求三百萬元，尚嫌過高，應
    予核減為六十萬元，方屬公允，逾此數額之請求，為無理由。應駁回之。
Ｂ、原告甲○○部分：
(一)醫藥費、看護費之支出部分：
    原告甲○○主張其因傷治療支付醫藥費、看護費等，計三萬五千七百五十一元，
    並提出長庚醫院診斷證明一份及醫藥費收據六張、看護費收據一張為證，依原告
    甲○○所受傷害及收據所載治療別號及內容觀之，自屬治療上之必要費用，及因
    治療所支出之看護費，均應予准許。
(二)精神慰撫金部分：
    原告甲○○主張其因此次受傷，受有頭部外傷，兩側股骨幹骨折、左鎖骨骨折、
    左腳趾骨折，精神痛苦萬分，故請求被告賠償精神慰撫金，固無不合。惟經查原
    告甲○○目前就學中，其因此次車禍治療，學業中斷，其因受此傷害，肉體、精
    神確受極大痛若，本院斟酌實際情況，及兩造之身分、地位、經濟能力等，認為
    原告甲○○請求五十萬元，尚嫌過高，應予核減為十萬元，方屬公允，逾此數額
    之請求，為無理由。應駁回之。
七、綜上所述，原告基於侵權行為之損害賠償請求權，請求被告分別賠償原告丙○○
    三百六十五萬六千七百五十五元，給付原告甲○○五十三萬五千七百五十一元，
    及均自請訴狀繕本送達之翌日起，至清償日止，按年息百分之五計算之利息。其
    中原告丙○○：關於醫藥費、看護費、醫藥耗材、救護車、計程車之支出計六十
    四萬四千四百三十三元，精神慰撫金六十萬元，合計一百二十四萬四千四百三十
    三元，原告甲○○部分：醫藥費、看護費之支出計三萬五千七百五十一元，精神
    慰撫金十萬元，合計一十三萬五千七百五十一元，屬本件車禍所致之損害。從而
    原告等依侵權行為之法律關係，請求被告給付原告丙○○一百二十四萬四千四百
    三十三元，給付原告甲○○一十三萬五千七百五十一元，即自起訴狀繕本送達之
    翌日即九十一年三月二日起至清償之日止，按週年利率百分之五計算之利息，為
    有理由，應予准許。逾此部分所為之請求，為無理由，均應駁回之。原告勝訴部
    分，其訴訟標的價額未逾一百五十萬元，不得上訴第三審法院，經本院判決即告
    確定，其假執行之宣告即無必要。至於原告敗訴部分，其假執行之聲請失所附麗
    ，應併予駁回。
八、本件事證已臻明確，兩造其餘主張及舉證，與判決結果無涉，無庸一一審酌，併
    予敘明。
九、據上論結，本件原告之訴，為一部有理由，一部無理由，依民事訴訟法第七十八
    條、第七十九條但書、第八十五條第一項、第二項，判決如主文。
中　　　華　　　民　　　國　　九十一　　年　　　七　　　月　　二十三　  日
　　　　　　　　　　　　　　 　民事第二庭
　　　　　　　　　　　　　　　　　 審判長法　官　尤　豐　彥
　　　　　　　　　　　　　　　　　　　　 法　官　翁　昭　蓉
                                         法　官　魏  麗  娟
右正本係照原本作成。
原告甲○○及被告均不得上訴。
原告丙○○如不服本判決，應於收受送達後二十日內向本院提出上訴書狀，其未表明
上訴理由者，應於提出上訴後二十日內向本院補提理由書狀（均須按他造當事人之人
數附繕本）上訴時應提出委任律師或具有律師資格之人之委任狀；委任有律師資格者
，另應附具律師及格證書及釋明委任人與受任人有民事訴訟法第四百六十六條之一第
一項但書或第二項（詳附註）所定關係之釋明文書影本。
中　　　華　　　民　　　國　　九十一　　年　　　七　　　月　　二十四　  日
　　　　　　　　　　　　　　　　　　　　 書記官　曾　瓊　安
附註：
民事訴訟法第四百六十六條之一（第一項、第二項）：
對於第二審判決上訴，上訴人應委任律師為訴訟代理人。但上訴人或其法定代理人具
有律師資格者，不在此限。
上訴人之配偶、三親等內之血親、二親等內之姻親，或上訴人為法人、中央或地方機
關時，其所屬專任人員具有律師資格並經法院認為適當者，亦得為第三審訴訟代理人
。
